【裁判字號】    94,訴,529
【裁判日期】    950120
【裁判案由】    偽造文書
【裁判全文】
臺灣臺北地方法院刑事判決               94年度訴字第529號
    公  訴  人  臺灣臺北地方法院檢察署檢察官
    被      告  丙○○
上列被告因偽造文書案件，經檢察官聲請簡易判決處刑書（聲請
簡易判決處刑書案號：九十三年度偵字第一○六九八號），經本
院改以普通程序審理，被告就起訴事實為有罪之陳述，由本院裁
定進行簡式審判程序，判決如下：
    主  文
丙○○共同行使偽造私文書，足以生損害於公眾及他人，處有期
徒刑肆月，如易科罰金，以佰元折算壹日。「乙○○」、「甲○○」八十九年度領取王一公司薪資切結書上立切結書人欄中偽
造之「乙○○」、「甲○○」署押（含簽名、指印各壹枚）均沒
收。
    事  實
一、丙○○明知丁○○為圖領得工程款，即四處蒐集他人證照以
    為他公司申報員工薪資之用，為公司進項扣抵之用，竟與丁○○二人基於犯意之聯絡，明知在王一有限公司（下簡稱王
    一公司，設於臺北市○○街一九五號八樓之十三，負責人許
    愛珠）任職者並非乙○○、甲○○二人、亦未取得乙○○、
    甲○○之同意，竟於民國八十九年十二月十八日，在臺北縣
    中和市○○街二三二巷二之三號丁○○住處，由丙○○於同
    時在「乙○○」、「甲○○」八十九年度領取王一公司薪資
    切結書中立切結書人欄中偽造「乙○○」、「甲○○」之署
    押（簽名各一枚，並按印其指紋於上，分別表示係「乙○○
    」、「甲○○」之指紋印），而偽造該切結書之私文書。旋
    由丁○○，併同甲○○、乙○○之國民身分證影本，持往轉
    交王一公司公務經理蔡樹山收執，表示「乙○○」、「甲○○」八十九年度均領取薪資二十萬元，使乙○○、甲○○二
    人受遭臺北市國稅局裁定補稅之危險，並妨害國稅機關課稅
    之正確性，而足以生損害於乙○○、甲○○及國稅機關。嗣
    王一公司據此製作乙○○、甲○○之扣繳憑單申報稅捐，經
    乙○○接獲財政部臺北市國稅局士林稽徵所通知補正綜合所
    得稅補繳書，始循線查知上情。
二、案經臺灣臺北地方法院檢察署檢察官自動檢舉簽分偵查聲請
    簡易判決處刑，由本院改以通常程序審理，並裁定進行簡式
    審判程序。
    理  由
一、訊據被告丙○○就於前揭時地明知證人即被害人乙○○、甲○○二人並未實際於王一公司任職，經由證人丁○○之委託
    ，即於「乙○○」、「甲○○」八十九年度領取王一公司薪
    資切結書中立切結書人欄中偽造「乙○○」、「甲○○」之
    署押（含簽名、指印各一枚），後轉交證人丁○○行使交付
    他人申報薪資等事實，於本院調查、審理時均自白不諱，且
    查：
  (一)核與證人丁○○證述情節大致相合；
  (二)並經證人即被害人乙○○、甲○○證述明確，且證人甲○○
    涉案部分，亦經臺灣臺北地方法院檢察署檢察官認罪嫌不足
    ，而以九十一年度偵緝字第一○六八號不起訴處分確定，有
    該不起訴處分書在卷可查。
  (三)另有財政部臺北市國稅局士林稽徵所九十年五月十六日財北
    國稅士林資字第九○六二○○八號函及附件免扣繳憑單（見
    偵二卷第三三頁）、財政部臺灣省北區國稅局89年度綜合所
    得稅各類所得資料清單（見偵三卷第五頁）。再有九十一年
    九月十七日臨時工工作證明（見偵四卷第二四頁），可認證
    人甲○○八十九年十一月二十四日起至八十九年十二月二十
    日擔任良時發鐵工廠之臨時工，並非王一公司任職等情。
  (四)再將卷附之「乙○○」、甲○○切結書指紋併證人甲○○之
    偵訊筆跡、指紋送法務部調查局以放大比對、歸納分析、特
    徵比對法相比對，結果：「甲○○」、「乙○○」切結書內
    之筆跡、指紋同屬一人，而與證人甲○○之筆跡、指紋不合
    等情，亦有法務部調查局九十一年十月十五日調科貳字第○
    九一○○○六八六四三○鑑定通知書（見偵四卷第三一頁）
    在卷可稽；再送內政部警政署刑事警察局以指紋電腦比對法
    、指紋特徵點比對法比對結果：兩張切結書中之指紋，同屬
    一人，且與該局被告指紋卡右拇指指紋相符乙節，此有內政
    部警政署刑事警察局九十二年七月三十一日刑紋字第○九二
    ○一四一六七一號鑑驗書在卷可稽（見偵三卷第四六頁以下
    ）。而證人乙○○八十八年六月十一日申辦之國民身分證影
    本（見偵二卷第三四頁），與切結書中所附之「乙○○國民
    身分證影本」係七十七年五月三十一日初發者不同。
  (五)是依上開證人指述內容及卷附之各項文書、證物等補強證據
    已足資擔保被告於本院調查、審理中所為之上開任意性自白
    之真實性，按據刑事訴訟法第一百五十六條之規定，自得據
    被告前開任意性自白及各該補強證據，採信被告任意、真實
    之自白，認本件事證明確，被告犯行洵堪認定，應予依法論
    科。
二、按被告在「乙○○」、「甲○○」八十九年度領取王一公司
    薪資切結書中立切結書人欄中偽造「乙○○」、「甲○○」
    之署押（含簽名、指印各一枚），後轉交他人行使申報薪資
    ，顯然於該文書之內容有所主張，足生損害於證人乙○○、
    甲○○、國稅機關課徵稅賦之正確性，核被告上開所為，均
    係犯刑法第二百十六條、第二百十條行使偽造私文書罪。被
    告與證人丁○○共同犯罪，彼此間有犯意聯絡及行為分擔，
    均為共同正犯。其偽造署押係偽造私文書之階段行為，偽造
    後復持以行使，其偽造私文書之低度行為經行使偽造私文書
    之高度行為所吸收，均不另論罪。被告所犯上開偽造「乙○○」、「甲○○」之切結書私文書罪，係以一行為而觸犯二
    罪名，為想像競合犯，應依刑法第五十五條規定，從一重之
    偽造私文書罪處斷。爰審酌被告於本院調查、審理時已坦然
    悔悟，並衡量其餘之犯罪動機、目的、犯罪時所受之刺激、
    犯罪之手段、犯人之生活狀況、品行、智識程度、犯罪所生
    之危險或損害、犯罪後之態度等一切情狀，判處如主文所示
    之刑，並諭知易科罰金之折算標準，以示懲儆。爰審酌被告
    犯罪之動機、目的、犯罪時所受之刺激、犯罪之手段、犯人
    之生活狀況、品行、智識程度、犯人與被害人平日之關係、
    犯罪所生之危險或損害、犯罪後之態度等一切情狀，判處如
    主文所示之刑。又被告行為後之九十年一月十日刑法第四十
    一條關於易科罰金之規定，已經總統公布修正，將得易科罰
    金之適用範圍擴大為最重本刑五年以下有期徒刑之罪，依刑
    法第二條第一項前段之規定，本案自應適用裁判時該有利於
    被告之新規定處斷，而本案之情形合於修正後得易科罰金之
    規定，應予並諭知易科罰金之折算標準如主文所示。末查「
    乙○○」、「甲○○」八十九年度領取王一公司薪資切結書
    ，雖為被告偽造，然已經被告提出交付王一公司，非被告所
    有之物，已如前述，惟被告於「乙○○」、「甲○○」八十
    九年度領取王一公司薪資切結書中立切結書人欄中偽造之「
    乙○○」、「甲○○」簽名之同時另按指印，該指印同為代
    表被冒用者之姓名，作用及效力與署押無異，亦屬署押之一
    種，署押（含簽名、指印各壹枚），故於上開切結書中偽造
    之「乙○○」、「甲○○」署押（含簽名、指印各壹枚）均
    依刑法第二百十九條之規定沒收。
三、至本件王一公司據前開因切結書所製扣繳憑單，因已經證人
    蔡樹山證稱：王一公司確實僱工，並非虛妄申報稅捐等情明
    確，且證人蔡樹山、負責人許愛珠亦經臺灣臺北地方法院檢
    察署檢察官以九十二年度偵字第一七四一八號、九十三年度
    偵字第九九二號為不起訴處分確定，有該不起訴處分書在卷
    可佐，尚無積極證據顯示王一公司因此逃漏稅捐、或為不實
    之會計憑證填寫；另卷內亦無積極證據可認何人因此綜合所
    得稅捐實際減少；綜上，尚難認因被告之行為而致何人實際
    逃漏稅捐、或填寫為不實之會計憑證，此部分業非原起訴之
    論罪範圍，附此敘明。
據上論斷，應依刑事訴訟法第四百五十二條、第二百七十三條
之一第一項、第二百九十九條，刑法第二條第一項前段、第二十
八條、第二百十六條、第二百十條、第五十五條、修正後第四十
一條第一項前段、第二百十九條，罰金罰鍰提高標準條例第一條
前段、第二條，判決如主文。
本案經檢察官張志全到庭執行職務
中    華    民    國    95    年    1     月    20    日
                  刑事第四庭  法  官  郭惠玲
如不服本判決，應於判決送達後十日內，向本院提出上訴狀。
上正本證明與原本無異。
                              書記官  鄭雅文
中    華    民    國    95    年    1     月    25    日
附錄本案論罪科刑法條全文：
刑法第二百十六條  行使偽造變造或登載不實之文書罪
行使第二百十條至第二百十五條之文書者，依偽造、變造文書或
登載不實事項或使登載不實事項之規定處斷。
刑法第二百十條  偽造變造私文書罪
偽造、變造私文書，足以生損害於公眾或他人者，處五年以下有
期徒刑。


司法院資訊處製作；財團法人民間司法改革基金會備份。
